臺灣嘉義地方法院民事判決
111年度朴簡字第30號
原      告  陳秋娥  

被      告  翁暉明  
上列當事人間請求侵權行為損害賠償事件，原告就本院110年度
朴簡字第296號妨害名譽案件提起附帶民事訴訟，經本院刑事庭
以110年度附民字第170號裁定移送前來，本院於民國111年1月25
日言詞辯論終結，判決如下：
    主      文
被告應給付原告新臺幣45,000元，及自民國110年11月2日起至清
償日止，按年息百分之5計算之利息。
原告其餘之訴駁回。
本判決第1項得假執行。但被告如以新臺幣45,000元為原告預供
擔保後，得免為假執行。
原告其餘假執行之聲請駁回。 
    事實及理由
一、原告主張略以：
（一）被告於附表一所示之時間、地點，以附表一所示之方式及
      文字辱罵原告，足以貶抑原告人格及社會評價，應屬侵害
      原告名譽人格權，造成原告嚴重焦慮，失眠等精神損害。
      且被告於附表一編號3所示之時間、地點，經原告報警後
      ，警察到場勸導後取下，卻又於同日在自宅附近利用自用
      小貨車再懸掛該布條。以上犯行使原告感到莫大侮辱，被
      告顯已觸犯妨害名譽罪嫌，業經本院110年度朴簡字第296
      號刑事案件判處被告拘役30日。原告爰依民法第184條第1
      項前段、第195條第1項規定，向被告請求新臺幣（下同）
      100,000元之損害賠償等語。
（二）並聲明：1.被告應給付原告100,000元，及自起訴狀繕本
      送達翌日起至清償日止，按年息百分之5計算之利息。2.
      前項判決請准供擔保宣告假執行。3.訴訟費用由被告負擔
      。
二、被告答辯略以：
（一）對刑事判決書及卷宗沒有意見，刑事部分被告已經被法官
      判刑，借錢給原告之35萬元是被告兒子過世的錢，如附表
      二所示之支票（下稱系爭支票）是原告親自寫的，那天早
      上被告去，布條放上去，他們夫妻就出來拍照，掛上沒有
      十分鐘就拆下來，因為被告是作資源回收，布條綁在路上
      ，農會那條路不能迴轉，被告就繞到市場那邊，事情作好
      了後，被告就把布條拆了，不到十分鐘等語。
（二）並聲明：請求駁回原告之訴。
三、得心證之理由：
（一）原告主張被告於附表一所示之時間、地點，以附表一所示
      之方式及文字指謫原告如附表一所示之不實事項；被告所
      持原告所開立之系爭支票，經義竹鄉農會以「字經擦改」
      為由退票等情，業據原告提出被告臉書帳號所張貼如附表
      一編號1、2之文章之截圖2張、小貨車上懸掛布條停放於
      義竹鄉農會之照片1張、義竹鄉農會欄杆上懸掛布條照片1
      張、小貨車上懸掛布條停放於三合院前馬路旁照片1張、
      系爭支票暨其退票理由單、支票存根等在卷為證（見本院
      卷第9至17頁、第37至39頁）。業經本院刑事庭以110年度
      朴簡字第296號簡易判決被告犯散布文字誹謗罪，處拘役3
      0日，此有上開刑事判決書在卷可參，復經本院調閱前揭
      刑事判決卷宗核閱屬實，且為被告所不爭執，應堪信為真
      實。
（二）按因故意或過失，不法侵害他人之權利者，負損害賠償責
      任；不法侵害他人之身體、健康、名譽、自由、信用、隱
      私、貞操，或不法侵害其他人格法益而情節重大者，被害
      人雖非財產上之損害，亦得請求賠償相當之金額。民法第
      184條第1項前段、第195條第1項前段分別定有明文。經查
      ：
　  1.本件被告於如附表一所示之時間地點，以如附表一所示方
      式及文字指謫原告如附表一所示之不實事項，顯然足以貶
      損原告於社會上之評價，而不法侵害原告之名譽權，致原
      告受有損害，原告依據上揭規定，請求被告負損害賠償責
      任，為有理由。雖被告辯稱將布條放上去沒有十分鐘就拆
      下來，因為被告是作資源回收，布條綁在路上，農會那條
      路不能迴轉，被告就繞到市場那邊，事情作好了後，被告
      就把布條拆了，不到十分鐘等語云云。惟查，觀諸原告所
      提之照片所示（見本院卷第13、15、17頁），懸掛於自用
      小貨車及義竹鄉農會欄杆之布條，係處於不特定多數人得
      共聞共見狀態，況且，布條原懸掛於義竹鄉農會之欄杆上
      ，後移至小貨車上，又從義竹鄉農會行駛至照片中之三合
      院馬路旁停放，顯然於該時間出入義竹鄉農會以及該小貨
      車行駛經過路段之民眾，均可見聞該布條之內容，且被告
      自稱自義竹鄉農會離開後繞到市場處理事務，則布條懸掛
      時間應非如被告所辯僅十分鐘不到云云。故被告所辯，尚
      非可採。
    2.按慰撫金之多寡，應斟酌雙方之身分、地位、資力與加害
      程度，及其他各種情形核定相當之數額，該金額是否相當
      ，自應依實際加害情形與被害人所受之痛苦及雙方之身分
      、地位、經濟狀況等關係決定之（最高法院51年台上字第
      223號判例意旨參照）。本院審酌原告身為義竹鄉農會之
      雇員，見聞被告如附表一所示誹謗言論自受有相當精神上
      之痛苦，原告請求被告賠償非財產上之損害，自屬有據。
      參以原告高職畢業，現於嘉義縣義竹鄉農會擔任會計部課
      員乙職，月收入為5萬多元（見本院卷第35頁）；被告國
      中畢業，目前從事資源回收，月收入約15,000元等情（見
      本院卷第31頁），兼衡兩造之財產及經濟狀況等一切情狀
      ，並有兩造107年至109年稅務電子閘門財產所得調件明細
      表可參（見個人資料卷），本院認原告請求精神慰撫金10
      0,000元尚嫌過高，應核減為45,000元為適當，原告逾此
      數額之請求，不應准許。
四、從而，原告依民法第184條第1項、第195條第1項，請求被告
    賠償45,000元，及自刑事附帶民事訴訟起訴狀繕本送達翌日
    即110年11月2日（見附民卷第3頁）起至清償日止，按年息5
    ％計算之利息，為有理由，應予准許，逾此範圍之請求，為
    無理由，應予駁回。
五、本件待證事實已臻明確，兩造其餘之攻擊防禦方法及舉證，
    經本院斟酌後，認於判決結果已不生影響，爰不一一詳為論
    述。
六、本件原告勝訴部分，係就民事訴訟法第427條規定適用簡易
    程序所為被告敗訴之判決，依同法第436條第2項準用第389
    條第1項第3款規定，應依職權宣告假執行。並依同法第392
    條第2項規定，依職權宣告被告如預供相當之擔保，得免為
    假執行。原告就其勝訴部分陳明願供擔保請准宣告假執行，
    僅係促使法院之職權發動，無庸為准駁之諭知；至原告敗訴
    部分，其假執行之聲請已失所依附，應併予駁回。
七、本件係原告提起刑事附帶民事訴訟，由刑事庭裁定移送本院
    民事簡易庭事件，免納裁判費，本件訴訟中亦未生其他訴訟
    費用，無庸為訴訟費用額確定及諭知負擔，併予敘明。
中　　華　　民　　國　　111 　年　　2 　　月　　15　　日
                  臺灣嘉義地方法院朴子簡易庭
                                  法　官　陳寶貴
以上正本係照原本作成。
如對本判決上訴，須於判決送達後20日內向本庭（嘉義市○○路00
0○0號）提出上訴狀（均須按他造當事人之人數附繕本）。如委
任律師提起上訴者，應一併繳納上訴審裁判費。
中　　華　　民　　國　　111 　年　　2 　　月　　15　　日
                                  書記官  江靜盈
附表一：
編號 時間 地點 散布之方式及內容 １ 110年7月11日某時許 不詳地點 以通訊軟體臉書帳號「翁暉明」，在其所經營之臉書主頁上公開發布：「義竹鄉農會在職的員工陳秋娥小姐，惡性倒閉，開票拒付，詐欺，品行極差，農會的體面都被你掃光了，你還有臉在農會上班嗎」之文字。 ２ 110年7月14日某時許 不詳地點 以通訊軟體帳號「翁暉明」，在其所經營之臉書主頁上公開發布：「義竹鄉農會的職員，陳秋娥，開自家農會的票，詐欺鄉民血汗錢，可惡之人」之文字。 ３ 110年7月16日上午6時10分許 嘉義縣○○鄉○里村○○000號（嘉義縣義竹鄉農會）前 於自用小貨車及農會門口前，懸掛布條2條，其上記載：「農會職員陳秋娥開自家農會支票詐欺鄉民血汗錢！可惡！可惡！可惡！」之文字。 
附表二：
發票人 發票日 （民國） 票面金額 （新臺幣） 支票號碼 陳秋娥 110年7月5日 35萬元 EB0000000